【裁判字號】    98,消債清,23
【裁判日期】    980505
【裁判案由】    清算事件
【裁判全文】
臺灣臺北地方法院民事裁定            98年度消債清字第23號
聲  請  人
即  債務人  甲○○
代  理  人  林彥苹律師
上列當事人因消費者債務清理事件本院裁定如下：
    主  文
聲請駁回。
聲請費用新臺幣壹仟元由聲請人負擔。
    理  由
一、按債務人與金融機構協商成立者，不得聲請更生或清算，但
    因不可歸責於己之事由，致履行顯有重大困難者，不在此限
    ；本條例施行前，債務人依金融主管機關協調成立之中華民
    國銀行公會會員辦理消費金融案件無擔保債務協商機制與金
    融機構成立之協商，準用前項之規定，消費者債務清理條例
    第151條第5項、第6 項分別定有明文。又聲請更生或清算不
    合程式或不備其他要件者，法院應以裁定駁回之，但其情形
    可以補正者，法院應定期間先命補正，復為同條例第8 條所
    明定。依其立法理由可知，債務清償方案成立後，固由債務
    人按其條件履行，惟需於其後發生情事變更，在清償期間收
    入或收益不如預期，致該方案履行困難甚或履行不能，因不
    可歸責於己，始能聲請更生或清算，此項規定旨在避免債務
    人任意毀諾已成立之協商，濫用更生或清算之裁判上債務清
    理程序，蓋以債務清償方案係經當事人行使程序選擇權所為
    之債務清理契約，債務人應受該成立之協議所拘束，債務人
    既已與金融機構協商成立，如認該協商方案履行有其他不適
    當情形，自仍應再循協商途徑謀求解決。
二、聲請意旨略以：聲請人於協議成立時，原任職統一超商股份
    有限公司，月薪約新臺幣（下同）4萬元，然於民國97年1月
    間，因聲請人與公司間有刑事糾紛，無奈下僅得離職，因此
    頓失收入，致無法繼續依照原條件履約。後聲請人雖另於97
    年5月12日至琪淞企業社任職，然薪資僅2萬4000元，扣除必
    要支出後，實無力繼續償還債務，爰聲請清算等語。
三、經查：
（一）聲請人於本條例施行前，依金融主管機關協調與中華民國
      銀行公會會員即債權人台新國際商業銀行股份有限公司辦
      理消費金融案件無擔保債務協商，與之成立協商還款方案
      係約定每月金額為2萬408元，共分120期，利率4.88%，自
      95年9月起繳款等情，有上開協議書在卷可稽。是本件應
      先探究聲請人是否符合本條例第151條第5項但書所稱「因
      不可歸責於己之事由，致履行顯有重大困難」之情形，以
      定其清算之聲請是否合法。
（二）依聲請人所提出之財政部臺北市國稅局95、96年度綜合所
      得稅各類所得資料清單（見本院卷第18、19頁）可知，其
      於95、96年之總所得分別為55萬7611元及54萬4339元，每
      月平均收入為4萬5915元，然扣除聲請人於財產及收入狀
      況說明書（見本院卷第5、6頁）中所載每月必要支出2萬
      7800 元（房屋租金10000元+膳食費9000元+交通費1500元
      +勞健保1000元+水費1300元+電費3000元+瓦斯2000元=278
      00元）後，已不足繳付聲請人每月協商款項2萬408元，但
      其仍能持續繳付15期，至97年1月29日止始為毀諾，顯見
      聲請人於協商成立時，應有其他籌措資金來源之規劃而尚
      有能力給付，始會達成協商。至聲請人謂其於97年5月12
      日至琪淞企業社任職，每月薪資僅2萬4000元云云，並提
      出在職證明書乙紙（見本院卷第17頁）為證，惟前開在職
      證明書僅證明聲請人確係在琪淞企業社任職，尚不足證明
      聲請人之收入狀況，嗣經本院於98年3月13日裁定命聲請
      人補正，惟聲請人僅具狀陳稱因每月薪資係以現金給付，
      且公司不願出具薪資所得，故無法提出相關文件。又本院
      函查結果，財政部臺北市國稅局亦表示97年度綜合所得稅
      係98年5月1日始開徵，只能提供96年度之所得稅資料等語
      ，有本院公務電話紀錄在卷可稽，是以聲請人就其主張迄
      未提出相關事證以實其說，復未提出其他證據以資佐證，
      本院無從查知聲請人所言是否屬實，即難認聲請人於協商
      後有發生因不可歸責於己之事由，致履行顯有重大困難之
      情。
（三）末查，聲請人既於本條例施行前與債權銀行成立協商，每
      月償還2萬408元，如事後有履行不便之情形，認清償方案
      應予適當調整，非不可經由本條例所規定之協商程序，再
      與債權人重新協商，訂定適當可行之清償方案，且依97年
      5月中華民國銀行公會決議，金融機構就曾經參加95年度
      債務協商毀諾客戶提供「個別協商一致性方案」及對有繳
      款困難之債務協商持續履約客戶提供「變更債務協商協議
      書方案」，聲請人自當循此途徑以求解決，方符合本條例
      兼顧保障債權人公平受償及重建復甦債務人經濟生活之立
      法目的，是以，聲請人率予毀諾，逕為聲請本件清算，亦
      有不當。
四、據上論結，本件聲請人既曾參與債務協商程序，又核無不可
    歸責於己之事由，其向本院聲請清算，係屬聲請清算之要件
    不備，且該欠缺又屬無從補正，依首揭條文之意旨，自應駁
    回其清算之聲請。爰裁定如主文。
中    華    民    國    98    年    5     月    5     日
              民事第三庭    法      官  孫正華
以上正本係照原本作成。
如不服本裁定，應於裁定送達後10日內，以書狀向本院提出抗告
，並繳納抗告費新臺幣1千元。
中    華    民    國    98    年    5     月    5     日
                            書  記  官  林秀娥


司法院資訊處製作；財團法人民間司法改革基金會備份。
